臺灣高雄地方法院民事判決　　　　　　　95年度保險字第79號
原　　　告　己○○
　　　　　　　　　　（現於高雄監獄執行中）
被　　　告　國泰世紀產物保險股份有限公司
法定代理人　戊○○
訴訟代理人　丙○○
上當事人間請求給付保險金事件，經本院於民國96年7 月25日言
詞辯論終結，判決如下：
    主      文
原告之訴駁回。
訴訟費用由原告負擔。
    事實及理由
一、原告起訴主張：原告於民國92年3 月間將其所有車牌號碼5D
    -7191 號自用小客車（下稱系爭車輛），以新臺幣（下同）
    55萬元出售與訴外人丁○○，並於92年3 月18日將系爭車輛
    過戶登記與丁○○，丁○○則以原告母親謝劉菊枝為連帶保
    證人，向匯豐汽車股份有限公司（下稱匯豐公司）貸款40萬
    元。原告另於92年3 月19日以丁○○為被保險人，向被告投
    保汽車竊盜損失險及代步車險，約定汽車竊盜損失險之保險
    金額為568,000 元，自負額為10% ，代步險每日理賠500 元
    。嗣因系爭車輛於92年4 月2 日失竊，經丁○○向派出所報
    案，並將保險金請求權讓與原告後，將讓與之事實通知被告
    ，被告依保險契約即負有給付竊盜損失保險金495,864 元（
    已扣除被保險人之自負額10% 及1 個月之折舊率3%）及30日
    協尋車輛之代步車險保險金15,000元，合計510,864 元（下
    稱系爭保險金）之義務。詎原告於92年4 月8 日偕同丁○○
    向被告申請保險理賠，被告以系爭車輛曾發生事故且涉及詐
    欺為由拒絕理賠。惟因原告涉犯刑事詐欺部分，業經本院於
    95年7 月間以93年度易字第1748號判決無罪確定，爰依保險
    契約之法律關係，請求被告給付系爭保險金與遲延利息等語
    。求為判決：被告應給付原告510,864 元，及自92年6 月1
    日起至清償日止，按年息10% 計算之利息。
二、被告則以：原告主張系爭車輛於92年4 月2 日被竊，並於92
    年5 月2 日通知被告給付系爭保險金，因依保險法及兩造保
    險契約，系爭保險金請求權之時效為2 年，且原告與丁○○
    均未於請求後6 個月內起訴，依民法第130 條之規定，消滅
    時效視為不中斷，是系爭保險金請求權已於94年4 月2 日罹
    於時效而消滅，被告自得拒絕給付。再被告並未接獲任何有
    關保險金債權讓與之通知，因原告對系爭車輛並無保險利益
    ，而非系爭車輛之被保險人，被告自無給付系爭保險金與原
    告之義務。另依本院93年度易字第1434號被告丁○○之刑事
    案件判決結果係認定丁○○為詐領保險金，始向警方謊稱失
    竊，是原告與丁○○提出之車輛協尋電腦輸入單，不足以證
    明系爭車輛已失竊，被告尚不負有給付保險金之責，從而，
    丁○○亦無從讓與保險金債權與原告。退步言之，縱認被告
    應給付系爭保險金與原告，則因原告就本件涉有詐欺嫌疑，
    經臺灣高雄地方法院地檢署檢察官偵查後，提起公訴，被告
    拒絕給付具有正當理由，自不負遲延責任，原告主張自92年
    6 月1 日起計算利息，難認有據等語置辯，並求為判決如主
    文所示。
三、兩造不爭執事項：
    丁○○因購買系爭車輛而向匯豐公司辦理動產抵押貸款40萬
    元，保證人為謝劉菊枝，貸款金額40萬元直接匯入原告之帳
    戶內，而系爭車輛係以丁○○名義為要保人及被保險人，向
    被告投保竊盜損失險，保險金額568,000 元，自負額10% ，
    並加保30日協尋車輛期間之代步車險，每日理賠金額為500
    元，合計為3 萬元，本件保險之保險費計6,944 元等節，為
    兩造所不爭執（見本院卷第180 至181 頁），並有汽車保險
    單、汽車竊盜損失保險條款、高雄市政府警察局三民第二分
    局車輛協尋電腦輸入單、汽車保險共同條款、汽車竊盜損失
    險附加代車費用條款各1 份附卷可稽（見本院卷第45至48頁
    、第56至60頁、第62頁），並經本院核閱臺灣高雄地方法院
    檢察署93年度發查字第1776號卷所附貨款暨動產抵押契約書
    、動產擔保登記證明書、動產擔保交易移轉契約書、汽機車
    過戶登記書、存證信函、客戶分期款繳款記錄查詢無誤，堪
    認為真實。
四、本件兩造之爭點在於：(一)本件請求權是否已罹於時效而消滅
    ？(二)系爭車輛是否失竊，而得請領保險給付510,864 元？若
    本件請求有理由，應自何時起算遲延利息？茲分述本院得心
    證之理由如下：
  (一)本件請求權是否已罹於時效而消滅？
  1.按由保險契約所生之權利，自得為請求之日起，經過2 年不
    行使而消滅，保險法第65條第1 項前段定有明文，核與汽車
    保險共同條款第20條之約定內容一致（見本院卷第60頁）。
    次按，債權之讓與不過變更債權之主體，該債權之性質仍不
    因此有所變更，故因債權之性質所定之短期消滅時效，在債
    權之受讓人亦當受其適用，最高法院26年渝上字第1219號著
    有判例可資參照。
  2.經查：原告係主張丁○○於92年4 月2 日向其表示系爭車輛
    失竊，丁○○並於同日至高雄市警察局三民第二分局鼎金派
    出所報案車輛失竊，其事後亦曾偕同丁○○於同月8 日至被
    告岡山通訊處申辦保險理賠事宜等語，有起訴狀1 份在卷可
    佐（見本院卷第4 頁反面至第5 頁），是原告主張保險事故
    之發生日期為92年4 月2 日，且為原告與丁○○所明知，則
    自斯時起，系爭車輛之被保險人丁○○即得請求被告給付保
    險金，揆諸前揭說明，2 年時效即應開始進行，且不因系爭
    保險金之請求權是否讓與原告而異，則系爭保險金請求權應
    於94年4 月1 日罹於時效而消滅，原告主張系爭保險金請求
    權之時效，應自93年度易字第1748號判決確定時即95年7 月
    間起算，尚屬無據。因原告係於95年10月25日始具狀提起訴
    訟，請求被告給付系爭保險金一節，有民事起訴狀1 份附卷
    足憑（見本院卷第3 至7 頁），亦即原告提起本件訴訟，距
    離保險事故發生而得請求保險理賠之日即92年4 月2 日，已
    相隔3 年又6 個月之久，顯已逾2 年時效。
  3.次按，消滅時效，固因承認而中斷，然此所謂承認，係指義
    務人向請求權人表示是認其請求權存在之觀念通知而言。又
    承認雖不以明示為限，但總須依義務人之舉動，或其他情事
    足以間接推知其有承認之意思者，始足當之。
  4.經查：原告固曾向被告所屬理賠辦事員甲○○申請保險理賠
    ，惟因被告接獲警方通知，表示系爭車輛牽涉刑事犯罪案件
    之調查，甲○○乃向原告表示須待司法程序調查確認系爭車
    輛確實失竊，被告即予以理賠等情，業經證人甲○○到庭結
    證明確（見本院卷第173 至174 頁），因證人甲○○不清楚
    原告係涉及何刑事案件為警逮捕，亦據其證述在卷（見本院
    卷第174 頁），復為原告所不爭執（見本院卷第178 頁），
    從而，司法機關就系爭車輛確係失竊一事，是否為調查、認
    定，以及其認定之結果為何，均非證人甲○○所得知悉與掌
    控，則其所謂待司法調查確認系爭車輛確實失竊，被告即予
    理賠，不過係向原告表達被告內部作業程序，原則上均尊重
    司法機關有關事實之認定，應非對本件保險事故是否發生，
    以及丁○○或原告對被告之保險金請求權是否存在等事項為
    承認之表示，況且被告亦否認其受僱人甲○○係向原告承認
    有系爭保險金給付義務，原告復未舉證被告有何其他情事，
    足以認定其已有承認之意思表示，揆諸前揭說明，即難認系
    爭保險金請求權之時效，曾因被告承認而中斷。至原告以證
    人甲○○已承認原告之請求，乃其對證人甲○○所為證詞之
    曲解，尚無可採。
  5.又按，時效因請求而中斷者，若於請求後6 個月內不起訴，
    視為不中斷，民法第130 條定有明文。經查，原告雖主張最
    後1 次向被告請求理賠之時間係93年2 月間等語（見本院卷
    第119 頁），因證人即被告高雄市○○路通訊處主管乙○○
    證稱：不負責保險理賠之申請，且就本件保險案件，未曾經
    手辦理等語（見本院卷第175 頁），以及證人即被告行政部
    副理盧沐浴證稱：原告曾至其辦公室，但時間與次數已不記
    得等語（見本院卷第145 頁、第154 頁），均無法證明原告
    最後1 次請求給付保險金之時間係在93年2 月間。況且，原
    告縱然確曾於93年2 月請求，因其未於93年8 月提起本訴，
    其時效仍視為不中斷，則對本件請求權仍於94年4 月1 日完
    成時效，不生影響。再者，原告主張其偕同丁○○於92年4
    月8 日向被告申請理賠，已據證人丁○○證述在卷（見本院
    卷第152 頁），並有汽（機）車保險理賠申請書1 份附於本
    院93年度易字第1748號警卷第112 頁可資參照，堪信屬實，
    而依甲○○證稱：原告曾多次向其為保險理賠之請求，惟原
    告申請理賠後1 個月，因接獲刑事組之電話通知，其即將案
    件轉至臺北總公司，未再經手系爭保險金之案件等語（見本
    院卷第174 頁），顯示甲○○自92年5 月8 日後，即未曾再
    處理系爭車輛之理賠事宜，足認原告最後1 次向被告請求給
    付系爭保險金之時間，應為92年5 月8 日之前。因原告係於
    95年10月25日始具狀提起訴訟，請求被告給付系爭保險金，
    已如前述，距離其最後1 次對被告為請求之時間，已逾6 個
    月，參照前揭說明，應視為未中斷時效，則原告以其曾多次
    向被告請求保險理賠，據以主張系爭保險金請求權尚未罹於
    時效，要無可採。
  (二)系爭車輛是否失竊，而得請領保險給付510,864 元？若本件
    請求有理由，應自何時起算遲延利息？
    因本件請求權已罹於時效而消滅，被告為時效抗辯，自得拒
    絕給付保險金，則兩造關於系爭車輛是否失竊，以及系爭車
    輛若確失竊而得請求保險理賠，則被告自何時起負有給付遲
    延利息之義務等爭點，即無審究之必要，附此敘明。
五、綜上所述，原告依保險契約之約定，請求被告給付510,864
    元，及自92年6 月1 日起至清償日止，按年息10% 計算之利
    息，為無理由，應予駁回。
六、據上論結，本件原告之訴為無理由，依民事訴訟法第78條，
    判決如主文。
中　　華　　民　　國　　96　　年　　8 　　月　　8 　　日
                  民事第六庭  審判長法  官  謝靜雯
                                    法  官  鄭詠仁
                                    法  官  高增泓
上為正本係照原本作成。
如不服本判決，應於送達後20日內，向本院提出上訴狀並表明上
訴理由，如於本判決宣示後送達前提起上訴者，應於判決送達後
10日內補提上訴理由書（須附繕本）。
中　　華　　民　　國　　96　　年　　8 　　月　　8 　　日
                                    書記官　王芷鈴
